【裁判字號】    88,交易,323
【裁判日期】    890221
【裁判案由】    公共危險等
【裁判全文】
臺灣桃園地方法院刑事判決                        八十八年度交易字第三二三號
    公  訴  人  臺灣桃園地方法院檢察署檢察官
    被      告  丁○○
右列被告因公共危險等案件，經檢察官提起公訴（八十八年度偵字第一０一七五號）
，本院判決如左：
        主  文
丁○○服用酒類，不能安全駕駛動力交通工具而駕駛，處有期徒刑肆月，如易科罰金
以參佰元折算壹日；又因過失傷害人，處有期徒刑捌月。應執行有期徒刑拾月。
        事  實
一、丁○○明知汽車駕駛人服用酒類後不能安全駕駛動力交通工具者，不得駕車，竟
    於民國八十八年五月三十日十八時三十分許，在酒後（為警查獲時，經執勤警員
    測得吐氣所含酒精濃度為每公升一．０五毫克）明顯逾道路交通安全規則第一百
    十四條第二款飲酒後其吐氣所含酒精成分超過每公升０．二五毫克即不得駕車之
    規定，已不能安全駕駛動力交通工具之狀態下，仍執意無照（其駕駛執照自八十
    八年二月七日因速超違反道路交通安全規則被吊扣，於八十八年五月三十一日始
    自警察局取回）駕駛車號ＡＣ－七七六三號自用小客車，沿桃園縣蘆竹鄉○○路
    ，由南崁往山腳方向行駛，途經該路三段一七三號前，欲利用該處安全島缺口左
    轉至對向之「山腳加油站」加油時，原應注意轉彎車應讓直行車先行，且在加油
    站出入口人車進出擁擠之情形下，應減速慢行，作隨時停車之準備，按當時情形
    ，視距良好，道路無障礙物，並無不能注意之事，其竟於左轉彎時未注意對向直
    行來車，並失控以時速四、五十公里之速度逆向駛入對向車道，致其車頭撞擊迎
    面而來，由甲○○所駕駛之車號ＢＸ－四五一五號自用小客車，致ＢＸ－四五一
    五號自小客車受此撞擊而飛起，再撞及丙○○同向所駕駛之車號Ｖ九－０三四八
    號自用小客車，使甲○○受有顏面及四肢多發性撕裂傷、右股骨骨折；乘座於甲○○車內之李妻戊○受有右髖關節骨折併脫位、右肺挫傷、顏面部擦傷、撕裂傷
    及甲○○之子乙○○受有左側股轉子間骨折之傷害。
二、案經被害人甲○○、戊○及乙○○之父甲○○訴由桃園縣警察局大園分局報請台
    灣桃園地方法院檢察署檢察官偵查起訴。
        理  由
一、右揭事實訊據被告丁○○，其坦承酒後駕車，惟辯稱係為了閃避自加油站駛出之
    機車，致逆向駛入對向車道而肇事云云。惟查：
  (一)右揭事實業據告訴人甲○○、戊○於警訊、偵查及本院訊問時指訴甚詳。被害人
    甲○○受有顏面及四肢多發性撕裂傷、右股骨骨折；戊○受有右髖關節骨折併脫
    位、右肺挫傷、顏面部擦傷、撕裂傷；甲○○之子乙○○受有左側股轉子間骨折
    之傷害，亦有長庚醫院出具之診斷證明書三紙附卷可稽。
  (二)被告於警訊時供稱：「酒醉駕車發生交通事故」、「「當時我駕駛ＡＣ－七七六
    三號自用小客車由南山路三段，南崁往山腳方向行駛，要轉進山腳加油站，當時
    看見一部機車要從加油站出來，要往山腳行駛，它從我車子左邊出現，我為了閃
    躲，就轉對向車道撞到甲○○駕駛之自用小客車ＢＸ－四五一五號」、「車速大
    約四十到五十公里，光線昏暗，路況很不好塞車，是陰天下點細雨」、「（你當
    時有無飲酒？）有（經測試其吐氣所含酒精濃度為每公升一．０五毫克）」、「
    （你有無駕照？）有駕照，但因在台中超速，被開罰單。駕駛是我朋友，因紅單
    應到案日期已過，須由我的駕照去吊扣，所以身上無駕照」等語（詳第一０一七
    五號偵查卷第七頁正、反面）。本案被告肇事後，其吐氣所含酒精濃度測試為每
    公升一．０五毫克，有被告酒精濃度測試表一份在卷可考（偵查卷第十九頁），
    遠遠超過道路交通安全規則第一百十四條第二款所定之飲酒後吐氣所含酒精濃度
    超過每公升０．二五毫克即不得駕車之規定，被告顯已達無法安全駕駛之程度，
    嚴重影響同時段所有參與道路交通之車輛、行人之安全。又如前所述，被告供稱
    其駕駛執照因超速而被警員吊扣，嗣於八十八年五月三十一日偵訊中供稱「八十
    八年二月八日至五月七日因我朋友違規被開紅單，我將駕照拿到監理站辦吊扣，
    今天我太太才去取回駕照」等語（詳一二０二號偵查卷第五頁），其駕駛執照經
    吊扣後，至八十八年五月三十一日始由其妻前往取回，既然無駕駛執照，依法自
    不能開車上路，故本件車禍發生時，被告係屬無照駕車，甚為明確。另本案發生
    地點，係於山腳加油站前之道路上，而加油站無論機車或汽車進出前往加油者眾
    多，汽車行經其出入口之公共場所時，應注意減速慢行，作隨時停車之準備，被
    告竟仍以時速四十至五十公里之速度行駛，顯然並未減速慢行。
  (三)被告辯稱係為閃避自加油站駛出之機車，以致於逆向駛入對向車道云云，然而證
    人丙○○於警訊中證述「當時我駕駛自小客車Ｖ九－０三四八號自用小客車行經
    該地點時，我和ＢＸ－四五一五號（即被害人甲○○駕駛）行駛內車道，ＢＸ－
    四五一五號在我的車子前面，我要超車轉向外車道，我看見ＢＸ－四五一五號幾
    乎快停車，突然看見ＢＸ－四五一五號車飛起來，撞到我的車子前左保險桿、左
    前方向燈後才掉到地上，我下車後才看到ＡＣ－七七六三號車」等語（詳一０一
    七五號偵查卷第一四頁），證諸卷附之道路交通事故調查報告表（第一０一七五
    號偵查卷第二七頁）、現場照片所示，被告所駕駛之ＡＣ－七七六三號自用小客
    車停在內側車道，被害人甲○○所駕駛之ＢＸ－四五一五號自用小客車停在內外
    側車道間，證人丙○○所駕駛Ｖ九－０三四八號自用小客車停在外側車道內，大
    量之碎落物散佈在內側車道上，由三部汽車靜止之位置及碎落物散落之位置判斷
    ，被告所駕駛之ＡＣ－七七六三號自用小客車應係在內側車道上迎面撞擊被害人
    甲○○所駕駛之ＢＸ－四五一五號自用小客車，苟被告係為了閃避由加油站駛出
    之機車而肇事，則撞擊位置應在外側車道上，且較靠近加油站之出口處，何以本
    案之撞擊位置會在內側車道，且較靠近加油站之入口處，被告該項辯解，與證人
    丙○○所述及車現場圖不符，殊無足取。
二、按汽車行駛時，轉彎車應讓直行車先行；汽車行經公共場所之出入口及其他人車
    擁擠處所，應減速慢行，作隨時停車之準備；汽車駕駛人飲酒後其吐氣所含酒精
    成分超過每公升０．二五毫克以上者，即不得駕車，分別為道路交通安全規則第
    一百零二條第一項第六款前段、第九十三條第一項第四款、第一百十四條第二款
    所明定。被告既為汽車駕駕人，自應遵守上開規定，而依當時該道路無障礙物，
    視距良好，又無不能注意情事，詎被告竟疏未注意，仍貿然於酒醉後無照駕車，
    並於左轉彎時未減速慢行，未注意對向來車，未讓直行車先行，致肇生本件車禍
    ，使告訴人甲○○、戊○、被害人乙○○受傷，其應負過失責任，甚為顯然。本
    件車禍經送鑑定之結果，亦認被告「嚴重酒醉無照駕駛小自客車侵入對向來車道
    」為肇事原因，有台灣省政府桃園縣區車輛行車事故鑑定委員會八十九年一月七
    日八九府車鑑桃字第０００二號函附鑑定意見書一份在卷可參。惟該鑑定意見未
    論及被告於加油站出入口之人車擁擠處所，應減速慢行作隨時停車準備，仍以四
    十至五十公里時速行駛，亦違反道路交通安全規則第九十三條第一項第四款之規
    定，此點與本院認定不同，併予敘明。又被告之過失行為與告訴人甲○○、戊○
    、被害人乙○○所受傷害間，復有相當因果關係，被告過失傷害犯行，洵堪認定
    。
三、核被告所為，係犯刑法第一百八十五條之三之不能安全駕駛動力交通工具罪、第
    二百八十四條第一項前段之過失傷害罪。其以一過失傷害行為致告訴人、被害人
    等三人受傷，係一行為觸犯數罪名，為想像競合犯，應依刑法第五十五條前段規
    定，從一重處斷。又被告無駕駛執照駕車，且酒醉駕車肇事致告訴人、被害人受
    傷，應依道路交通管理處罰條例第八十六條第一項規定，就前開過失傷害罪部分
    加重其刑。被告所犯前開二罪間，犯意各別，行為互殊，應分論併罰。爰審酌被
    告明知無駕駛執照，或飲酒後吐氣所含酒精濃度超過每公升ｏ．二五毫克者即不
    得駕車，仍在酒後吐氣所含酒精濃度達一．ｏ五毫克之情形下，貿然無照駕駛汽
    車而肇事，其漠視法令，甚為明顯，所應負之過失程度甚為嚴重，且迄今未能與
    告訴人、被害人達成民事和解及犯後態度等一切情狀，分別量處如主文所示之刑
    就公共危險罪部分諭知易科罰金之折算標準，並定其應執行刑，以資懲儆。
據上論斷，應依刑事訴訟法第二百九十九條第一項前段、刑法第一百八十五條之三、
第二百八十四條第一項前段、第五十五條、第五十一條第五款、第四十一條、道路交
通管理處罰條例第八十六條第一項、罰金罰鍰提高標準條例第一條前段、第二條判決
如主文。
本案經檢察官陳美華到庭執行職務。
中      華      民      國      八十九    年    二      月    二十一    日
                                臺灣桃園地方法院交通法庭
                                    法  官  呂  淑  玲
右正本證明與原本無異。
如不服本判決，應於判決送達後十日內向本院提出上訴狀（應附繕本），上訴於臺灣
高等法院。
                                    書記官  陳      珊
中      華      民      國      八十九    年    二      月    二十二    日
附論罪科刑依據之法條：
刑法第一百八十五條之三：
損壞或壅塞陸路、水路、橋樑或其他公眾往來之設備或以他法致生往來危險者，處五
年以下有期徒刑，拘役或五百元以下罰金。
因而致人於死者，處無期徒刑或七年以上有期徒刑；致重傷者，處三年以上、十年以
下有期徒刑。
第一項之未遂犯罰之。
刑法第二百八十四條第一項前段：
因過失傷害人者，處六月以下有期徒刑、拘役或五百元以下罰金。


司法院資訊處製作；財團法人民間司法改革基金會備份。
